臺灣板橋地方法院民事判決　九十一年度訴字第八三二號
　　原　　　告　　乙○○
　　被　　　告　　甲○○
　　　　　　　　　丙○○
右當事人間請求返還借款事件，本院判決如左：
    主　　文
被告應連帶給付原告新台幣壹佰壹拾萬元，及自民國九十一年五月一日起至清償日止
，按年息百分之五計算之利息。
原告其餘之訴駁回。
訴訟費用由被告連帶負擔十二分之十一，餘由原告負擔。
本判決第一項於原告以新台幣參拾柒萬元為被告供擔保後，得假執行；但被告如於假
執行程序實施前以新台幣壹佰壹拾萬元為原告預供擔保，得免為假執行。
原告其餘假執行之聲請駁回。
    事　　實
甲、原告方面：
一、聲明：
（一）被告應連帶給付原告新台幣（下同）一百二十萬元，及自起訴狀繕本送達被告
      翌日起至清償日止，按年息百分之五計算之利息。
（二）願供擔保請准宣告假執行。
二、陳述：
（一）被告甲○○自民國八十五年起至九十年間，先後向原告借貸金錢，其中借用原
      告參加甲○○所召互助會尾會會金共八十萬元，直接借用款項四十萬元，合計
      積欠原告一百二十萬元，甲○○為保證清償上開債務，並邀同其夫即被告丙○○為連帶保證人，於九十年十一月九日簽立借據乙紙予原告，以對上開債務負
      連帶清償責任。惟前開債務迭經原告催討，均未獲償還，爰依消費借貸及連帶
      保證之法律關係提起本件訴訟，請求判決如訴之聲明所示。
（二）對被告抗辯之陳述：
  １、被告辯稱原告曾「同意被告得於有生之年慢慢攤還」，竟提早為本件之請求，
      事屬不近人情而無理由。惟查，原告否認有上述情事，被告復未能舉證以實其
      說，所辯已不可採，次按，被告甲○○所罹為乳癌，尚非屬不治之絕症，自無
      急迫之危險，故其所謂「有生之年」顯然已屬於無確定之期限，且倘其有生之
      年無法慢慢攤還時則又如何？可見所辯亦與一般之社會經驗有違，其不足採信
      至明。
  ２、右開借據中連帶保證部分，雖非被告丙○○親自簽名，然被告丙○○對其上之
      印文真正，並未爭執，是其所辯印文遭盜用乙節，即應由被告丙○○負舉證責
      任，然其卻未能舉證以實其說，實非可採。參以證人陳慧琳證稱：伊曾接獲丙○○來電，表示願對其妻甲○○之互助會債務負責到底等語；證人李明修、古
      志強亦證述：伊二人受原告之託向被告丙○○催討上開債務時，丙○○曾稱「
      簽也簽了，蓋也蓋了，你們去依法執行好了」等語，足證被告丙○○確實有意
      對被告甲○○之債務負起責任，並對其妻曾簽立借據乙紙，並由其擔任連帶保
      證人等情，知之甚詳，是所辯顯不可採。
三、證據：提出借據、戶籍謄本、原始借據、跨行轉帳交易證明單、慶豐銀行語音轉
    帳申請書、互助會會單及本院支付命令各一件為證，並聲請訊問證人陳慧琳、李
    明修、古志強。
乙、被告方面：
一、聲明：
（一）原告之訴及假執行之聲請均駁回。
（二）如受不利益之判決，請准供擔保宣告免為假執行。
二、陳述：
（一）被告甲○○雖曾先後向原告借貸金錢，總計積欠原告一百二十萬元，然因原告
      同意被告甲○○可在有生之年慢慢無息攤還，甲○○遂於九十年十一月九日簽
      立由原告所提供之借據乙紙，以示清償之誠意。另原告亦曾積欠甲○○互助會
      金十萬元，原告並已於九十一年六月四日發函予甲○○，主張在十萬元之範圍
      內，與本件債務抵銷，是目前甲○○僅積欠原告一百一十萬元。
（二）被告丙○○從未同意擔任上開債務之連帶保證人，上開借據中連帶保證人之簽
      名及印文，均係被告甲○○在未經丙○○同意下，擅自代丙○○簽名、用印，
      故丙○○並非上開債務之連帶保證人。
（三）綜上所述，本件債務原告已同意被告甲○○在有生之年慢慢攤還，其提前請求
      清償，應無理由，又被告丙○○既未同意擔任本件債務之連帶保證人，亦未在
      上開借據簽名、蓋章，自不須負連帶清償責任，原告之訴應予駁回。
三、證據：提出假扣押聲請狀、本院民事裁定、囑託查封登記函及存證信函各一件為
    證。
    理　　由
一、本件原告起訴主張被告甲○○自八十五年起至九十年間，先後向原告借貸金錢，
    其中借用原告參加甲○○所召互助會尾會會金共八十萬元，直接借用款項四十萬
    元，合計積欠原告一百二十萬元，甲○○為保證清償上開債務，並邀同其夫即被
    告丙○○為連帶保證人，於九十年十一月九日簽立借據乙紙予原告，以對上開債
    務負連帶清償責任，惟前開債務迭經原告催討，均未獲償還，爰依消費借貸及連
    帶保證之法律關係提起本件訴訟，請求判決如訴之聲明所示等情。被告則以原告
    已同意被告甲○○可在有生之年慢慢無息攤還，自不得提早請求，且原告亦曾積
    欠甲○○互助會金十萬元，原告並已於九十一年六月四日發函予甲○○，主張在
    十萬元之範圍內與本件債務抵銷，是甲○○現僅積欠原告一百一十萬元，另被告
    丙○○從未同意擔任上開債務之連帶保證人，上開借據中連帶保證人之簽名及印
    文，均係甲○○在未經丙○○同意下，擅自代丙○○簽名、用印等語置辯。
二、原告主張被告甲○○先後向原告借貸金錢，總計積欠一百二十萬元之事實，已據
    其提出借據、原始借據、跨行轉帳交易證明單、慶豐銀行語音轉帳申請書及互助
    會會單各一件為證，且被告亦不爭執，自堪信為真實；另被告抗辯原告曾積欠被
    告甲○○互助會金十萬元，原告前以存證信函主張在十萬元範圍內與本件債務抵
    銷之事實，亦據其提出存證信函一紙為證，且原告亦未加以爭執，亦堪信為真實
    ；是被告甲○○總計尚積欠原告一百一十萬元 (0000000-000000 =0000000)，應
    可認定。被告甲○○雖辯稱：原告已同意其在有生之年慢慢無息攤還債務，自不
    能提前請求清償云云，惟查，原告否認有被告所辯之上開事實，且原告本人於九
    十一年五月十三日言詞辯論時固自承：「我是有同意被告甲○○要在兩年內還清
    ，不能夠拖太久，她的經濟能力遠超過我而且我也沒有去查封被告甲○○她的財
    產，也不同意利息部分她不用支付」等語，然究非自認有同意被告甲○○在有生
    之年慢慢無息攤還等情，是甲○○仍應就所辯有利於己之事實負舉證責任，因甲○○迄未舉證以實其說，所辯即尚無可採。又原告所謂「同意被告甲○○在兩年
    內還清，不能拖太久」之真意，應係同意甲○○分期在兩年內清償完畢，而甲○○至今並未主動清償原告分文借款，自不得再主張分期利益，且依原告提出之借
    據所示，本件雙方係未約定返還期限，因原告已聲請本院於九十年十二月二十四
    日對被告發支付命令，並合法送達被告，有原告提出支付命令一件為證，復為被
    告所不爭執，是自該支付命令送達被告時起，至本件起訴狀繕本於九十一年四月
    三十日送達被告時止，顯已超過一個月期限，依民法第四百七十八條後段「．．
    ．未定返還期限者，借用人得隨時返還，貸與人亦得定一個月以上之相當期限，
    催告返還」之規定，原告亦已依法完成催告程序，被告自應返還上開借款。
三、又原告主張右開債務係由被告丙○○為連帶保證人之事實，業據提出蓋有丙○○
    印文之借據一紙為證，丙○○雖以：伊並未同意擔任連帶保證人，上開借據中連
    帶保證人之簽名及印文，均係被告甲○○在未經其同意下，擅自代其簽名、用印
    等語置辯，然查，上開借據中連帶保證部分，雖非丙○○親自簽名，但丙○○對
    其上之印文真正，並不爭執，是其辯稱印文遭其妻甲○○盜用乙節，即應負舉證
    責任，雖甲○○亦稱確有盜用情事，然因甲○○係本件債務之主債務人，無論有
    無連帶保證人，其均須負清償責任，且丙○○與甲○○係夫妻關係，甲○○欲為
    丙○○脫免責任，亦為人之常情，故甲○○所陳，尚難採信，此外，丙○○復未
    能就印文遭盜用事實舉證以實其說，所辯自難採信。參以證人陳慧琳證稱：「是
    去年九月在我公司由甲○○經過公司內線轉接與丙○○通話，丙○○說他們夫妻
    對這個互助會會負責到底，就算甲○○有什麼意外他也會負責到底，他並請我轉
    告其他的會員」等語；證人李明修證稱：「（是否持借據代乙○○向丙○○催討
    債務？）是的，詳細時間我忘了，是今年的事，是乙○○的先生託我順道到新店
    找丙○○討債，當時我是先用電話與丙○○聯繫，到丙○○公司樓下他有下來談
    ，但他一直沒有辦法提出一個清償的方法，談了十來分鐘沒有結果，丙○○有說
    已經事先做了假扣押，簽也簽了、蓋也蓋了的話」、「（之後是否還有與丙○○
    聯絡？）有的，有再打一通電話之後就沒有了，當時丙○○說已經假扣押了，還
    要談什麼」等語，益徵丙○○確曾表示對其妻甲○○之債務負起責任，且對其妻
    曾簽立借據，由其擔任連帶保證人等節，知之甚詳，是縱上開借據中簽名及印文
    ，並非丙○○親自簽署、用印，然其事前顯已授權甲○○將之列為連帶保證人，
    故丙○○所辯委無足採，而原告之主張則堪信為真實。
四、按保證者，謂當事人約定，一方於他方之債務人不履行債務時，由其代負履行責
    任之契約，又連帶債務之債權人，得對債務人中之一人或數人或全體同時或先後
    請求全部或一部之給付，民法第七百三十九條、第二百七十三條第一項分別定有
    明文。查被告即主債務人甲○○尚積欠原告一百一十萬元借款，為連帶保證人之
    被告丙○○迄今亦未清償，依上開規定，被告自應負連帶清償之責。
五、從而，原告依消費借貸及連帶保證契約關係，請求被告連帶給付一百一十萬元，
    及自起訴狀繕本送達翌日即九十一年五月一日起至清償日止，按年息百分之五計
    算之利息，洵屬正當，應予准許。至逾此部分之請求，則無理由，應予駁回。
六、本件原告勝訴部分，兩造均陳明願供擔保，請准宣告假執行或免為假執行，經核
    皆無不合，爰分別酌定相當之擔保金額准許之。至原告敗訴部分，其假執行之聲
    請已失依附，應予駁回。
七、本件事證已臻明確，兩造其餘主張及攻擊防禦方法，經核均不影響判決結果，已
    無庸逐一論述，併此敘明。
據上論結，本件原告之訴為一部有理由，一部無理由，依民事訴訟法第七十九條但書
、第八十五條第二項、第三百九十條第二項、第三百九十二條，判決如主文。
中　　　華　　　民　　　國　　九十一　　年　　 十一　　 月　　　四　　　日
                                    臺灣板橋地方法院民事第二庭
~B法　官　連士綱
右為正本係照原本作成。
如對本判決上訴，須於判決送達後廿日內向本院提出上訴狀。
中　　　華　　　民　　　國　　九十一　　年　　 十一　　 月　　　五  　　日
~B書記官　李宏明
